【裁判字號】    85,再簡上,1
【裁判日期】    891115
【裁判案由】    確定界址
【裁判全文】
臺灣新竹地方法院民事判決  八十五年度再簡上字第一號
    原      告  庚○○
                戊○○
                癸○○
                辛○○
                壬○○
                子○○
                丑○○
                己○○
    右八人共同
    訴訟代理人  龔君彥律師
    被      告  乙○○      住.
    訴訟代理人  甲○○      住.
    被      告  丁○○      住.
                丙○○      住.
右當事人間請求確定界址事件，再審原告對於中華民國八十四年十二月二十六日本院
八十三年度簡上字第六十九號確定判決提起再審之訴，本院判決如左：
    主    文
再審之訴駁回。
再審訴訟費用由再審原告負擔。
    事    實
甲、再審原告方面：
壹、聲明：求為判決：
一、本院民國八十二年度竹簡字第三五五號、八十三年度簡上字第六九號（除主文第
    一項外）之確定判決應予廢棄。
二、確定再審原告共有坐落新竹市○○○段一八五之七地號土地（重測後為新竹市○
    ○段一四○地號）與再審被告共有坐落同段一七二地號土地（重測後為虎林段一
    三六地號），其界址為如附圖重測前地籍圖謄本所標示兩地號間之實線。
貳、陳述：
一、按「對於簡易程序之第二審確定終局裁判，如就足以影響於裁判之重要證物，漏
    未斟酌者，亦得提起再審之訴或聲請再審」，民事訴訟法第四百三十六條之七定
    有明文。而所謂重要證物漏未斟酌，係指前程序第二審言詞辯論終結前，已經存
    在並已為聲明之證據，而第二審並未認為不必要，竟忽略而未予調查，或雖調查
    而未就其調查之結果說明其取捨之理由而言；而再審之訴再開本案之程序應行言
    詞辯論者，即按前程序言詞辯論終結前之程序，於再開之範圍內續行辯論，當事
    人於續行之程序，得提出新攻擊防禦方法，亦有最高法院四十九年台上字第四一
    九號判例意旨可稽，在此合先敘明。
二、本件之程序部分：
    再審之訴在形式上雖為一程序上之新開，但在實質上則為前訴訟程序之再開及續
    行，而本件前訴訟程序之訴訟標的必須合一確定，故共同訴訟人庚○○一人提起
    再審之訴，其效力及於共同訴訟人全體，而本件亦已補列其他共同訴訟人為再審
    原告在卷。
三、本件之實體部分：
    原判決於理由係略謂「本件經囑託新竹市地政事務所就兩造所指界址為現場測量
    ，作成土地複丈成果圖，茲依該複丈成果圖審核結果而論，若以上訴人（按即再
    審原告）所指之重測後之界址觀之，則位於第一七二之二地號南側之未登道路土
    地，其兩側寬度，由原來之四點五公尺縮為二點零公尺，及三點九公尺縮為一點
    三公尺，參照重測前之寬度，顯有縮小；又上訴人所有之第一八五之七地號土地
    面積則由重測前之二三八五平方公尺增為二四九五點五平方公尺，增加一一０點
    五平方公尺。由此顯見重測後之系爭土地界址，顯有向南偏移之情形；........
    此有新竹市地政事務所土地複丈成果圖在卷可參」等語，惟其認事用法，實有違
    誤，且有前述就已經存在並已為聲明之證據，竟忽略而未予調查；或雖調查而未
    就其調查之結果說明其取捨理由之情事，茲分述如下：
（一）未傳訊證人李煌泰部分：
  (1)  原判決據以為判決基礎之新竹市地政事務所土地複丈成果圖，其中所載再審原
      告等指界之基點為ＧＨＩＪＫ各點乙節，與事實不符，蓋本件再審原告於新竹
      市地政事務所依本院囑託為複丈時，係依照原台灣省土地測量局重測時之基點
      ，亦即原舊地籍圖之基點協助指界，而實施重測時再審原告等所指之基點中，
      有兩點係深入再審被告圍牆內致無法釘樁，嗣再審原告於複丈當日向該所測量
      員李煌泰表示上開基點時，李煌泰因誤認，致有上開複丈成果圖之ＨＪ兩點。
      以上諸情，原告已於八十三年五月之上訴理由狀中詳予敘明，並請求傳訊李員
      出庭作證。而自該上訴理由狀所附地籍調查界址標示補正處理記載表以觀，再
      審原告於重測時確係參照舊地籍圖協助指界，該表亦載明Ｃ點位於圍牆屋內，
      Ｅ點位於圍牆內，益證再審原告所言非虛。而李員於測量時竟未予詳查，將上
      開記載表所示之Ｃ點誤記為複丈成果圖之Ｈ點；Ｅ點則誤記為Ｊ點，影響複丈
      成果圖之正確性至鉅，然原判決竟未審酌上開記載表，亦未依再審原告之聲請
      ，傳訊該攸關判決基礎（土地複丈成果圖）是否正確之證人李煌泰，且未於判
      決中說明何以不予傳訊之理由，顯已構成前述「就足影響判決之重要證物，漏
      未審酌」之再審事由。
  (2)  證人李煌泰於本院八十九年三月十六日庭訊時，自承「（原訴代問：請問只有
      講兩點，沒有方向，證人如何決定方向？）依我自己測的結果決定屋內的點，
      依我經驗不是很長距離，誤差很小」，足見於原告請其依省政府測量局所據之
      原舊地籍圖基點為測量後，李煌泰竟未依舊地籍圖，辨明界址點之方向及距離
      而為測量，反僅憑所謂之經驗測量之，並飾稱誤差很小等語，殊不知土地之測
      量失之毫釐，差之千里，正因李煌泰之草率與誤認，方無端冒出所謂之ＨＪ兩
      點，再觀諸原告與其對質時稱：「我是指以省政府協助指界依原舊地籍圖指界
      ，我這樣告訴測量員」，李煌泰亦承認「是指那兩點入內幾米，我也是照這樣
      測」，則原告指界部分既係依舊地籍圖測繪，何以複丈成果圖中原告所指之點
      竟與舊地籍圖之界址點不符？此外，於本院八十九年九月五日庭訊時，李員又
      自承「就兩造的指界現場沒有紀錄也沒有界樁」，當原訴代問：「沒有紀錄如
      何做出複丈成果圖？」，李員仍語焉不詳，甚至對原訴代下一個問題「原告沒
      有跟證人講Ｈ、Ｊ兩點之方向跟角度，證人如何測繪出來？」，李員係答稱「
      我沒有辦法回答」，凡此益證李煌泰所測繪之複丈成果圖確屬有誤，故其於庭
      訊中，亦坦承曾與原告私下討論界址有誤之事。
（二）原判決未審酌土地標示變更結果通知書等證據部分：
      如李煌泰未誤認基點，則再審原告等之一八五之七號土地，經依原舊地籍圖線
      即再審聲明第二項所列界址重測後，僅多出八五˙七平方公尺，然此亦非無因
      ，蓋再審原告除一八五之七地號土地外，尚有該土地右側於六十一年自一八五
      之七地號分割轉載之一八五之八、一八五之九兩筆土地，該三筆土地係一併重
      測，而重測後該一八五之八、一八五之九地號土地面積共減少八三˙四五平方
      公尺，亦即一八五之七號土地面積之增加，應係因此所致。此點原告已於歷次
      上訴理由狀中加以說明，並提出一八五之八、一八五之九地號土地之地籍圖謄
      本及新竹市政府地籍圖重測土地標示變更結果通知書編號二四二為憑，足見所
      謂一八五之七地號面積之增加，絕非原判決所稱係界址南移之結果。而原審漏
      未就上開證物加以審酌，亦未說明不採之理由，則原告自得依法提起再審之訴
      。
（三）未登道路之爭點部分：
  (1)  查原判決略謂以再審原告等所指之重測界址觀之，則位於第一七二之二地號南
      側之未登道路土地，其兩側寬度，由原來之四點五公尺縮為二點零公尺（原判
      決附圖（一）複丈成果圖Ｌ、Ｍ點間距離），及三點九公尺縮為一點三公尺（
      原判決附圖（一）複丈成果圖Ｎ、Ｏ點間距離），參照重測前之寬度，顯有縮
      小，故界址有向南偏移之情形云云，亦有誤解。蓋所謂未登道路，就原判決附
      圖（二）（係重測前謄本）言，係指一七二之二地號與一七二之三地號土地間
      之空白部分；若就原判決附圖（一）而言，係指Ｌ、Ｑ實線以南至Ｍ、Ｏ實線
      即富山重劃區北界之部分。今查未登道路兩側寬度之減少，係因其部分被劃入
      富山重劃區所致，蓋如由原判決附圖（一）、（二）及原告所呈八十三年五月
      上訴理由狀附圖（四）參照觀之，將發現：附圖（一）Ｎ－Ｏ線以東之道路兩
      側寬度，與附圖（二）重測前未登道路兩側之寬度相吻合；然重測後於附圖（
      一）所顯示之未登道路Ｍ－Ｏ線部分，則產生由南往北曲突之情形，如一七二
      之二地號土地有界址南移之情事，則所謂未登道路減少部分之曲突，應是由北
      往南；凡此益證未登道路面積之減少，乃該道路南側部分面積減少所致。以上
      諸情，原告於八十三年五月之上訴理由狀中亦有敘明，而原判決對上開附圖（
      四）等重要證物亦漏未加以審酌。
  (2)  依再審被告提出之富山重劃區重劃前藍圖所示，原一七二之一二地號土地即現
      二八五之一地號土地之地界，係與重劃前之未登道路地界平齊，惟重劃後富山
      重劃區之地界明顯北移，方產生前述未登道路Ｍ－Ｏ線部分係由南往北曲突之
      情形，致使重測後富山重劃區北移之地界，與原一七二之一二地號土地即現二
      八五之一地號土地之地界無法平齊，此方為未登道路土地面積縮小之真正原因
      。
  (3)  重測前原在未登道路土地上之Q8圖根導線點，重測後被劃入富山重劃區道路範
      圍內，此不但觀諸原判決所附之省測量局鑑定書及鑑定圖自明，亦有卷附內政
      部土地測量局八十九年四月十一日來文可稽，足見原告所稱未登道路土地面積
      減少，係因未登道路南側有部分被劃入富山重劃區等語，洵為有據。
四、  「土地重測，依土地法第四十六條之一，及同條之二第一項，暨第四十七條授
      權中央地政機關所訂之地籍測量實施規則第二百十二條規定主旨，在以較科學
      方法，更新測量技術和儀器，普收測量整理實效，使地籍登記趨於正確，以杜
      糾紛，上訴人所有九三七地號土地重測時，既係根據上訴人之指界測量，重測
      所得土地面積數量自與上訴人實際擁有土地相符，其數量較重測前登記面積減
      少，自應以較新及精密測量所得之重測面積為準。殊難據此要求回復重測前登
      記之土地面積數量，並要求鄰地交付較重測前登記面積多分部分之土地。否則
      即與政府實施地籍重測，以糾正舊地籍不正確之立法意旨有違。」最高法院六
      十九年台上字第三四二六號判決要旨亦著有明文，而再審被告亦自承台灣省政
      府地政處土地測量局進行重測之地籍調查指界時，係以參照舊地籍圖協助指界
      為界（本院八十三年度簡上字第六九號判決第六頁反面參照），從而其重測結
      果當屬更為精密，足以糾正原地籍之誤差，自不容再審被告以土地面積有所變
      動為由空言指摘（前呈八十九年二月二十二日補充再審理由狀參照）。
五、對被告答辯之反駁：
    再審被告略謂重測前後地籍圖謄本上下套置後，即知一八五之七地號土地有界址
    南移之情形，惟查重測前後地籍圖之邊界，其形狀已有所改變，套置之結果必不
    精確；此外，再審被告又執所謂原一七二之三地號土地，係經市府依舊五分車路
    南側地籍線向北規劃等語置辯，惟市府果否已依此規劃施工，迄今均未見被告舉
    證以實其說，其辯詞自不足採，況且再審被告所言縱使屬實，則其土地面積有否
    損失，亦係其等與市府間之關係，要與本件無涉，殆無疑義。
參、證據：提出本院八十三年度簡上字第六九號民事判決、八十三年六月二日上訴理
    由狀、地籍調查界指標示補正處理記載表、新竹市地政事務所八十二年十二月十
    七日土地複丈成果圖、重測前、後地籍圖謄本、司法院七十七年十月七日七七廳
    民四字第一一九六號函、台灣省政府地政處土地測量局八十三年九月二十七日鑑
    定圖各一件（以上均影本）為證，並聲請訊問證人李煌泰。
乙、再審被告方面：
壹、聲明：求為判決駁回再審原告之訴。
貳、陳述：
一、本件為確定界址之訴訟，再審原告卻於再審之聲明第二項請求將再審被告於第一
    審之訴駁回，於法顯未合，倘再審原告變更其聲明，再審被告則不予同意。
二、有關內政部測量局八十九年四月十一日地測二字第０四九三七號函
（一）說明二第一點，再審原告屢次質疑Q8之圖根點，是否於重測前即已存在乙節，
      攸關製作鑑定圖之黃木榮先生已歿，省測量局已無法回覆，茲為明瞭真相，必
      要時請本院函囑新竹地政事務所調閱或申請乙份新竹市○○○段一七二之二地
      號土地及鄰地未登記道路重測前舊地籍圖，證實重測前地籍圖根本沒有Q8點，
      Q8點係辦理地籍圖重測時，測量局為辦理戶地測量才新測設之圖根點，並非再
      審原告所說重測前即已存在。
（二）內政部土地測量局函說明二第二點，重測前地籍圖上之Q8點係位於未登記道路
      上乙節有誤，因重測前地籍圖上根本沒有Q8圖根點。
三、本件於八十三年八月三十一日至現場測量，省測量局測量員並未依法官指示依重
    測前地籍圖辦理檢測，經再審被告向該員提出質疑時，該員說富山重劃區已無點
    可檢測，均按重測後已糾紛之新地籍圖辦理檢測與法官指示及再審被告要求，依
    重測前地籍圖檢測無誤，原確定判決已有詳載。又再審被告已依本院八十三年七
    月二十日文號新院丁民勤字第三二三○四號函於八十三年八月十五日繳納一七二
    之二地號土地及未登記道路鑑定費，並要求測出未登記道路重測前、重測後之寬
    度，省測量局測量員並依法官指示量出重測前、重測後未登記道路之寬度，此業
    經調查清楚，並於原確定判決中詳述之。
四、當初新竹地政事務所派員施測，乃經雙方當事人會同法官到現場指界測量，並簽
    證認章，事後再審原告屢次空口指摘測量員測量如何如何，其應於判決前說明清
    楚，不應於判決確定後，判決書上已詳加予說明後，才再指摘測量員誤認基點。
五、再審原告於八十六年四月補充理由三狀上已詳明牆上二點噴漆紅點已為人除去，
    故於複丈時，測量員李煌泰誤認基點，致有Ｈ及Ｊ二點非再審原告所指界之基點
    ，並非真實。事實於八十九年三月十六日，再審原告訴代當庭問證人李煌泰：當
    時複丈測量時，牆上有無噴漆二點，證人回答有。顯見再審原告再審理由前後矛
    盾，是無端興訟。
六、若以再審原告所述其所有一八五之七地號土地面積增加部分，係其所有之其他一
    八五之八、一八五之九土地面積減少，不足部分要用一八五之七多出來的土地互
    補，惟依土地重測法令規定，土地重測面積發生增減此乃必然之事實，不予補償
    地價，此經內政部七十四年九月九日七十四台內地字第三四○八八三號函示在案
    ，原確定判決上已明載之。
七、有關再審原告所提九三七案例與本件無涉，再審被告係以參照舊地籍協助指界，
    而九三七案例係以當事人自行指界測量，兩件事實無關。
八、本件已有完整證據，謹依序陳述於後：
（一）證物一：重測前、後地籍圖謄本一二○○分之一正本各一份，並新舊地籍圖上
      、下核對，可見重測後新地籍圖一八五之七地號土地南邊經界線已往南位移至
      一七二地號土地內，致使一七二地號土地及一七二之二地號土地經界線跟著往
      南移至國有未登記土地上，使國有未登記道路縮水是事實，此證據並已經原確
      定判決斟酌。
（二）證物二：政府同意變更富山農村社區，以舊五分車路（重測前一七二之三、重
      測後富山段十五號）南側地籍線，向北規劃六米道路為範圍界已施工完竣，立
      切結書一份。
（三）證物三：富山農村社區重劃協進會七十九年第三次會議會議記錄一份提案一：
      為配合地方人士意願，並預留擴大都市○○道路，本重劃區北邊原規劃之六號
      道路，擬南移至地籍圖，舊五分車路南界線往北規劃六米道路。
（四）證物四：富山農村社區土地重劃區，重測前藍圖一份，可明瞭未登記道路土地
      ，重測前寬度及經界線始終為一直線，地籍圖上並無Q8圖根點。
（五）證物五：八十二年十二月十七日新竹地政事務所複丈成果圖一份，已將未登記
      國有道路重測前、後寬度尺寸標明，確實重測後短少，產生往南位移之事實。
（六）本件已於八十六年一月十五日收受第一、二審判決確定證明書及判決確定後之
      新所有權狀。
參、證據：提出切結書、富山農村社區重劃協進會七十九年第三次會議紀錄節本、新
    竹市地政事務所八十二年十二月十七日土地複丈成果圖、原審判決確定證明書、
    重測前、後地籍圖謄本、富山農村社區土地重劃區重劃前藍圖各一件、土地所有
    權狀三件（以上均影本）為證。
丙、本院依職權調閱本院八十三年度簡上字第六九號民事卷宗參辦，並依再審原告之
    聲請向內政部土地測量局詢問Q8圖根點是否於重測前即已存在？重測前地籍圖上
    之Q8圖根點是位於未登記土地上，重測後則不在未登記土地上，是否因Q8圖根點
    所在位置已被劃入南邊之富山重劃區範圍內之故。
    理      由
甲、程序方面：
    按不得上訴之判決，於宣示時確定；再審之訴，應於三十日之不變期間內提起；
    前項期間，自判決確定時起算，但再審理由知悉在後者，自知悉時起算，民事訴
    訟法第三百九十八條第二項、第五百條第一項、第二項定有明文。本件上訴人（
    即再審原告）之上訴利益未逾民事訴訟法第四百六十六條第一項規定之價額，依
    民事訴訟法第四百三十六條之二第一項規定，不得上訴第三審，應於宣示時即為
    確定。原判決於八十四年十二月二十六日宣示，則原判決本應於斯時即為確定，
    然再審原告係於八十五年二月二十六日始收受原確定判決之判決書，業據本院調
    閱本院八十三年度簡上字第六九號卷宗核閱無訛，應認再審原告自斯時起方知悉
    再審理由，則再審原告於八十五年三月二十二日向本院提起再審，依上開規定尚
    未逾三十日之不變期間，再審原告當可提起本件再審之訴，合先敘明。
乙、實體方面：
一、本件再審原告主張：原判決於理由欄第三點中係略謂「本件經囑託新竹市地政事
    務所就兩造所指界址為現場測量，作成土地複丈成果圖，茲依該複丈成果圖審核
    結果而論，若以上訴人（按即再審原告）所指之重測後之界址觀之，則位於第一
    七二之二地號南側之未登道路土地，其兩側寬度，由原來之四點五公尺縮為二點
    零公尺，及三點九公尺縮為一點三公尺，參照重測前之寬度，顯有縮小；又上訴
    人所有之第一八五之七地號土地面積則由重測前之二三八五平方公尺增為二四九
    五點五平方公尺，增加一一０點五平方公尺。由此顯見重測後之系爭土地界址，
    顯有向南偏移之情形；........  此有新竹市地政事務所土地複丈成果圖在卷可
    參」等語，惟其認事用法，實有違誤，且有就已經存在並已為聲明之證據，竟忽
    略而未予調查；或雖調查而未就其調查之結果說明其取捨理由之情事，包括（一
    ）未傳訊證人李煌泰，蓋原判決據以為判決基礎之新竹市地政事務所土地複丈成
    果圖，其中所載再審原告指界之基點為ＧＨＩＪＫ各點乙節，與事實不符，測量
    員李煌泰誤認再審原告所指之基點，影響複丈成果圖之正確性，然原審未依再審
    原告之聲請，傳訊證人李煌泰，且未於判決中說明何以不予傳訊之理由，顯已構
    成「就足影響判決之重要證物，漏未審酌」之再審事由；（二）原判決未審酌土
    地標示變更結果通知書等證據；（三）就再審原告主張未登道路面積減少之爭點
    部分，原判決對再審原告所提出之重要證物亦漏未加以審酌等語。而再審被告則
    以：原判決對於再審原告所為之上開主張，均已於判決理由中詳實記載，本件再
    審原告係無端興訟等語，資為抗辯。
二、按再審之訴於程序上合法者，法院應進而審究其是否具有再審理由，始得回復原
    來之訴訟程序，就原確定判決是否正當加以審究。次按對於簡易訴訟程序之第二
    審確定終局裁判，如就足影響於裁判之重要證物，漏未斟酌者，亦得提起再審之
    訴或聲請再審，民事訴訟法第四百三十六條之七定有明文。故得依該條提起再審
    之訴者，僅限於「足影響於裁判之重要證物」而第二審漏未斟酌之情形，倘非重
    要證物，即使第二審漏未斟酌，其再審之訴亦無理由。又所謂「重要證物漏未斟
    酌」係指前第二審言詞辯論終結前，已經存在並已為證據聲明之證據，而第二審
    並未認為不必要卻仍忽略證據聲明未為調查，或已為調查而未就其調查之結果予
    以判斷者而言，若已在前判決理由中說明其為不必要之證據，或說明就調查之結
    果並不能為有利原告之事實判斷，則為已加以斟酌，不得再作為再審理由。查本
    件再審原告係以上揭理由主張原審有就足以影響裁判之重要證物漏未斟酌之情事
    ，是茲分別就再審原告之主張論述如下：
（一）就未傳訊證人李煌泰部分：
      查上揭法條所謂「證物」，係指證書或與之效用相同之物件及勘驗物而言，並
      不包括證人之證言，此就民事訴訟法第四百九十六條第一項第九、十款，就證
      物及證人證言分別規定為不同之再審事由，即可明瞭。本件再審原告主張原審
      未傳訊證人李煌泰，依上開說明，證人之證言並非證物，故縱原審有傳訊證人
      李煌泰，並將其證言採為判決之論據，亦非得依民事訴訟法第四百三十六條之
      七之規定，提起再審之訴。
（二）再審原告主張原審就土地標示變更結果通知書等證據漏未斟酌部分：
  (1)  次查，再審原告雖主張再審原告所有之坐落新竹市○○○段一八五之七地號土
      地（下稱系爭土地Ａ）與再審被告所有坐落同段一七二地號土地（下稱系爭土
      地Ｂ），經依原舊地籍圖線即再審聲明第二項所列界址重測後，系爭土地Ａ多
      出八五˙七平方公尺，係因與再審原告所有另二筆土地即一八五之八、一八五
      之九一併重測，而重測後該一八五之八、一八五之九地號土地面積共減少八三
      ˙四五平方公尺，亦即一八五之七號土地面積之增加，應係因此所致；再審原
      告就此點已於原審提出一八五之八、一八五之九地號土地之地籍圖謄本及新竹
      市政府地籍圖重測土地標示變更結果通知書編號二四二為憑，而原審漏未就上
      開證物加以審酌，亦未說明不採之理由云云。惟查，上開所述暨證據，再審原
      告均曾於原審主張並聲明證據，此觀原審判決事實欄甲、貳、第二、六、十二
      、十九、二三點暨甲、參證據欄之記載即知。而原審就此部分亦已於原確定判
      決理由欄第三點中論述：「：：又上訴人（即再審原告）所有之第一八五之七
      地號土地面積則由重測前之二三八五平方公尺增為二四九五點五平方公尺，增
      加一一○點五平方公尺。由此顯見重測後系爭土地界址，顯有向南偏移之情形
      ；若以被上訴人（即再審被告）所指界址觀之：：則上訴人所有第一八五之七
      地號土地面積只增加二八點二二平方公尺，且其南側被上訴人所有之第一七二
      之二地號土地界址，亦將隨之往北側移，較符合土地使用現況。此有新竹市地
      政事務所土地複丈成果圖在卷可參。：：」原審既已詳述其審酌再審原告所有
      系爭土地Ａ面積增加之理由，甚且於判決理由欄第六點表明「至於兩造所提其
      他攻擊、防禦方法及聲請調查之證據，因與本件基礎事實之認定無涉，自毋庸
      加以審酌，併此敘明。」等語，顯然原審已就再審原告於原審提出之上開一八
      五之八、一八五之九地號土地之地籍圖謄本及新竹市政府地籍圖重測土地標示
      變更結果通知書加以斟酌，且認定該證據與基礎事實無涉，故原確定判決並無
      再審原告所指就足影響裁判之重要證物漏未斟酌之情事。
（三）就未登道路之爭點部分：
      再查，再審原告主張所謂未登道路，就原判決附圖（二）（係重測前謄本）言
      ，係指一七二之二地號與一七二之三地號土地間之空白部分；未登道路兩側寬
      度之減少，係因其部分被劃入富山重劃區所致，故未登道路面積之減少，乃該
      道路南側部分面積減少所致部分。經查，再審原告於原審時已就其認為未登道
      路面積減少之事由，一一為詳細之主張，此有原確定判決事實欄甲、貳、第一
      、七、八、十、十一、十八點之記載可按。而原確定判決亦於理由欄第三點中
      謂：『惟查：本件經本院囑託新竹市地政事務所就兩造所指界址為現場測量，
      作成土地複丈成果圖，茲依該複丈成果圖所示審核結果而論，若以上訴人所指
      之重測後之界址觀之，：：則位於第一七二之二地號南側之未登記道路土地，
      其兩側寬度，由原來之四點五公尺縮為二點零公尺：：及三點九公尺縮為一點
      三公尺：：參照附圖二之重測前之寬度，顯有縮小：：』等語，並以之與上述
      原審認再審原告所有系爭土地Ａ面積增加之原因綜合判斷，並認：「若以上訴
      人所主張之界址位置，則一七二之二土地部分在現有道路之上，此並有台灣省
      土地測量局鑑定圖可稽，顯非合理。」同時以：「：：是本件兩造間之界址，
      原審為避免重測後土地位置變動過大而生糾紛，本院再衡諸道路寬度縮減損及
      公益，仍應以附圖一Ａ、Ｂ、Ｃ、Ｄ、Ｅ、Ｆ點所示之虛線連線為被上訴人：
      ：與上訴人：：土地之界址。」已將原審判斷兩造間界址所在之理由暨證據取
      捨之依據說明（見原確定判決第九頁背面），再參照上開原確定判決理由欄第
      六點所述，原確定判決亦無就重要證物漏未斟酌之情。
（四）至於Ｑ８圖根點部分：
      再審原告以Ｑ８圖根點之位置，於重測前在未登道路土地上，重測後被劃入富
      山重劃區道路範圍內，主張未登記道路面積之減少，係因該道路之南側有部分
      被劃入富山重劃區，觀台灣省土地測量局鑑定圖自明等語。查原確定判決關於
      判斷未登記道路面積減少暨不採台灣省土地測量局鑑定圖之理由，已如前述，
      同理，再審原告執詞認原確定判決有就重要證物漏未斟酌云云，尚難憑採。
三、綜上所述，本件並無民事訴訟法第四百三十六條之七「就本案足生影響裁判之重
    要證物漏未斟酌」之情事，故再審原告提起本件再審為無理由。又本件既無再審
    事由，本院自無庸進一步就原確定判決是否正當加以審究，是本院雖曾依再審原
    告之聲請傳訊證人李煌泰到庭，因證人證言非「證物」，再審原告以原審未傳訊
    證人李煌泰為由主張原確定判決就重要證物漏未斟酌，如前第二（一）所述，並
    未構成再審事由，故關於證人李煌泰於本院證述之內容，亦因本院無法就原確定
    判決之當否審究之故而不予斟酌，併此敘明。從而，再審原告提起本件再審之訴
    ，請求廢棄本院八十二年度竹簡字第三五五號、八十三年度簡上字第六九號（除
    主文第一項外）之確定判決，確定再審原告共有坐落新竹市○○○段一八五之七
    地號土地（重測後為新竹市○○段一四○地號）與再審被告共有坐落同段一七二
    地號土地（重測後為虎林段一三六地號），其界址為如附圖重測前地籍圖謄本所
    標示兩地號間之實線，即非正當，為無理由，應予駁回。
據上論結，本件再審之訴無理由，依民事訴訟法第五百零二條第二項、第七十八條，
判決如主文。
中      華      民      國    八十九    年    十一    月      十五      日
                                  臺灣新竹地方法院民事第二庭
~B審判長法官  陳國成
~B法      官  雷雅雯
~B法      官  魏瑞紅
右為正本係照原本作成。
本件不得上訴。
~B法院書記官  李桂珠
中      華      民      國    八十九    年    十一    月      十五      日


司法院資訊處製作；財團法人民間司法改革基金會備份。
